臺灣高等法院刑事判決
110年度交上易字第128號
上  訴  人  
即  被  告  郭林秀娥


選任辯護人  梁繼澤律師
上列上訴人因過失傷害案件，不服臺灣基隆地方法院109年度交
易字第258號，中華民國110年2月18日第一審判決（起訴案號：
臺灣基隆地方檢察署109年度偵字第5723號），提起上訴，本院
判決如下：
    主  文
原判決撤銷。
丁○○○犯過失傷害罪，處有期徒刑貳月，如易科罰金，以新臺幣
壹仟元折算壹日。
    事  實
一、丁○○○於民國109年5月16日中午時分，駕駛車牌000-0000號
    自用小客車（下稱A車），沿基隆市安樂區基金三路由基隆
    往萬里方向行駛，欲返回住處。於同日下午1時6分許，行至
    基隆市○○○路○號68182號路燈前道路（屬基隆市境，臨近與
    新北市萬里區景美路之二市界址交界處，下稱事故地點），
    本應注意汽車行經劃有分向限制線（即雙黃實線）之路段，
    不得駛入來車之車道，而依當時天候晴、日間自然光線、路
    面為乾燥、無缺陷、無障礙物之柏油道路，且視距良好等情
    狀，並無不能注意之情事，竟疏未注意，跨越分向限制線而
    侵入對向（萬里往基隆方向）車道。適有徐○倫（完整姓名
    詳卷）駕駛車牌000-0000號自用小客貨車（下稱B車），搭
    載配偶許○芬（完整姓名詳卷）及幼子甲○○（97年9月生，姓
    名年籍詳卷），沿基金三路由萬里往基隆方向行駛至前述事
    故地點，見對向丁○○○駕駛之A車過半車身侵入己方車道，徐
    ○倫雖向右偏駛但仍無法閃避，雙方左前側車頭迎面對撞後
    ，A車以逆時針方向失控滑行，跟隨在徐○倫後方駕駛車牌00
    -0000號自用小客車（下稱C車）之乙○○見A車逆向朝己方滑
    行過來，閃避不及，C車之左前車頭撞及A車右前側車頭後，
    右前側車頭撞及B車左前車門，A車最終橫停於路中央，且車
    頭侵入往基隆方向之車道，B車、C車則停於己方行向之車道
    上。徐○倫因上揭事故受有右側膝部撕裂傷之傷害，許○芬受
    有左胸壁挫傷之傷害，甲○○受有左側膝部撕裂傷之傷害，乙○○則受有頭部外傷、胸部挫傷等傷害。
二、案經徐○倫（徐○倫並以許○芬之配偶及甲○○之法定代理人身
    分對丁○○○提出告訴）、乙○○分別訴由基隆市警察局第四分
    局報告臺灣基隆地方檢察署檢察官偵查起訴。　　
    理  由
壹、程序方面
一、本案之被害人甲○○於本案事故發生時為未滿12歲之兒童，依
    據兒童及少年福利與權益保障法第69條第1、2項之規定，司
    法機關所製作必須公開之文書不得揭露足以識別前項兒童及
    少年身分之資訊，故以下就被害人甲○○及其父母告訴人徐○
    倫、被害人許○芬之姓名均詳卷而不予揭露，合先敘明。
二、證據能力
    上訴人即被告丁○○○及其選任辯護人對於起訴書所列證據及
    其餘卷附證據之證據能力，就證人即告訴人徐○倫、乙○○於
    警詢（含道路交通事故談話記錄）之陳述主張為審判外之陳
    述，道路交通事故現場圖及調查報告表㈠㈡認不符合刑事訴訟
    法第159條之4之例行性文書，且就被告之道路交通事故談話
    記錄（偵卷第45頁）否認受詢問人簽名之真正，均無證據能
    力，其餘均同意有證據能力（本院卷第86至89頁）。查其中
    證人即告訴人徐○倫、乙○○已於本院審理時到庭作證，本判
    決未引用該等證人於警詢或偵查中之陳述，亦未引用被告上
    開道路交通事故談話記錄，故不贅論上列證據有無證據能力
    。另就警製道路交通事故現場圖及調查報告表㈠㈡，為警方受
    理交通事故案件所須製作之紀錄文書，僅道路交通事故調查
    報告表㈡中有關「㉞肇因研判」一欄為不具鑑定人身分之公務
    員主觀之判斷或意見之記載，應予排除，其餘均係公務員基
    於職務上就一定事實之記載，屬公務員職務上製作之紀錄文
    書，且無顯不可信之情況，合於刑事訴訟法第159條之4第1
    款而得為證據。至於本判決認定被告之犯罪事實所引用之被
    告之供述及其餘非供述證據，並無證據證明係公務員違背法
    定程序所取得，本院審酌該等證據資料製作時之情況，亦無
    違法不當及證明力明顯過低之瑕疵，認作為證據應屬適當，
    均有證據能力。
貳、實體方面
一、認定犯罪事實所憑之證據及理由
    訊據被告於警詢、偵查、原審及本院審理時坦承於前述時、
    地，與告訴人徐○倫、乙○○所駕車輛，發生車禍事故等情不
    諱，惟矢口否認有何過失傷害犯行，辯稱：其並未跨越雙黃
    線逆向行駛，是遭告訴人徐○倫、乙○○所駕之車撞擊云云，
    被告之選任辯護人則為被告辯護稱：行車記錄器畫面上逆向
    行駛之車輛及事故現場之銀灰色自用小客車，看不清車牌號
    碼，無法證明該車為被告所駕之A車。且被告遭徐○倫所駕之
    車撞擊，乙○○亦未保持車距而追撞被告與徐○倫之車，被告
    並無肇事責任，請為無罪諭知云云。經查：
　㈠被告於109年5月16日中午時分，駕駛A車沿基隆市安樂區基金
    三路由基隆往萬里方向行駛，於同日下午1時6分許，行至基
    隆市○○○路○號68182號路燈前道路（屬基隆市境，臨近與新
    北市萬里區景美路之二市界址交界處），左前車頭與對向（
    沿基金三路由萬里往基隆方向行駛）告訴人徐○倫駕駛之B車
    左前車頭迎面對撞，繼而跟隨在徐○倫後方由告訴人乙○○所
    駕駛之C車左前車頭撞及A車右前側車頭，右前側車頭則撞及
    B車左前車門，A車最終橫停於路中央，且車頭侵入往基隆方
    向之車道，B車、C車則停於己方行向（往基隆方向）車道上
    ，告訴人徐○倫、被害人許○芬、甲○○及告訴人乙○○則因本件
    車禍事故，各受有如事實欄所載之傷害等情，業據被告於警
    詢、偵查時坦承在卷（偵卷第8至11頁、第121至124頁），
    並據證人即告訴人徐○倫、乙○○於本院審理時證述明確（本
    院卷第113至117頁、第118至120頁），且有道路交通事故現
    場圖、道路交通事故調查報告表㈠㈡（但表㈡中有關「㉞肇因研
    判」未予引用）、B車之行車紀錄器錄影畫面擷圖及現場暨
    車損照片、告訴人與被害人各自提出之診斷證明書在卷可憑
    （偵卷第37頁、第39至44頁、第77至78頁，第79至103頁，
    診斷證明書部分見偵卷第27頁、第31頁、第33頁、第23頁、
    第25頁）。被告及辯護人雖質以照片上之銀灰色小客車車牌
    號碼不清楚，並非被告駕駛A車與之發生事故云云，但除前
    述被告及告訴人二人均已陳稱其三人分別為A、B、C車之駕
    駛，於上揭時地發生車禍等情甚明，被告亦稱A車當時除其
    本人以外，無其他乘客等語明確，且於事故發生後，現場遭
    拖吊之事故車其中一輛之車牌（尾牌）為APP-3005號，此有
    現場照片可憑（偵卷第89頁上方照片），是被告及辯護人於
    上訴時稱現場銀灰色事故車並非被告駕駛之APP-3005號自用
    小客車云云，顯與事實不符，無可採信。
　㈡被告雖辯稱其並無逆向行駛之過失云云，但查被告於上揭時
    地駕駛A車跨越分向限制線（即雙黃實線）侵入對向告訴人
    徐○倫、乙○○之車道，致生本件車禍等情，業據證人即告訴
    人徐○倫、乙○○於本院審理時證述明確，並有警製道路交通
    事故現場圖、現場及事故車輛照片在卷可稽（偵卷第37頁、
    第79至103頁），依上開證據所示現場車輛停止位置及現場
    散落物位置主要均在B、C車之車道，車損及撞擊點部位等跡
    證亦與證人徐○倫、乙○○所述相符。又依據告訴人徐○倫提出
    其所駕駛之B車行車紀錄器當時之錄影畫面，經檢察官及原
    審勘驗結果，車禍現場為雙向二線道，中間有雙黃實線（行
    車分向限制線），徐○倫之B車始終遵行於自己車道內（往基
    隆方向），被告之A車向左（以被告往金山之行向為基準）
    偏駛跨越雙黃線而侵入對向車道（即B車、C車之車道），幾
    乎過半車身均已侵入B車之車道，B車無法閃避，A車左前車
    頭與B車之左前車頭迎面對撞，此有行車紀錄器畫面擷取照
    片、109年11月2日檢察事務官勘查筆錄、原審110年1月25日
    勘驗筆錄在卷可稽（偵卷第77至78頁、第125至129頁，原審
    卷第82至83頁）。以上足認被告駕駛A車侵入告訴人徐○倫之
    車道，使徐○倫閃避不及，乃致A、B兩車左前車頭迎面對撞
    ，與B車同向行駛在後由乙○○駕駛之C車亦因A車失控逆向滑
    行而無法閃避，C車左前車頭撞及A車右前側車頭後，C車右
    前側車頭撞及B車左前車門甚明。
　㈢按雙黃實線設於路段中，用以分隔對向車道，並雙向禁止超
    車、跨越或迴轉；汽車在未劃設慢車道之雙向二車道行駛時
    ，應均在遵行車道內行駛，在劃有分向限制線之路段，不得
    駛入來車之車道內，道路交通標誌標線號誌設置規則第149
    條第1項第1款第8目、道路交通安全規則第97條第1項第1、2
    款訂有明文。被告駕車自應注意，且依卷附現場照片及道路
    交通事故調查報告表所示，當時天候晴、日間自然光線、路
    面為乾燥、無缺陷、無障礙物之柏油道路，且視距良好等情
    狀，並無不能注意之情事，被告竟駕車跨越分向限制線（雙
    黃實線），逆向侵入告訴人徐○倫、乙○○等人之車道，致生
    本件車禍，自有過失無疑，被告辯稱其無過失云云，顯無可
    採。辯護人雖以告訴人乙○○未保持車距，致生事故云云，但
    證人乙○○於本院審理時證稱：我跟隨在B車後方等速保持車
    距行駛，見前方B車受到撞擊零件散落，那一瞬間雖然剎車
    並向右閃躲，但A車往我這邊衝過來，與我對撞後，我的車
    再被推撞到B車等語，且本件車禍起因於被告駕駛A車逆向侵
    入B、C車之車道，已如前述，正因A車是逆向行駛，且與B車
    對撞後失控持續侵入對向車道而影響壓縮對向車道C車駕駛
    人可以煞停之距離，C車對於逆向失控朝己方滑行過來之A車
    無可期待能順利迴避，辯護人此節所辯亦無可採。又告訴人
    徐○倫、被害人許○芬、甲○○及告訴人乙○○均因本件車禍事故
    ，各受有如事實欄所載之傷害，堪認被告前開過失行為與告
    訴人、被害人等之受傷結果間，具有相當因果關係。
　㈣至於被告提出新北市政府交通事件裁決處函稱本件交通違規
    通知單已經免罰撤銷，故可認其無過失云云，但查該違規通
    知單撤銷之原因係因事故地點為基隆市轄區，故認應由基隆
    市警察局處理單位製單，是以原製單之新北市政府警察局金
    山分局撤銷裁罰，此有新北市政府警察局金山分局109年6月
    16日新北警金交字第1094311011號函、新北市政府交通事件
    裁決處109年6月19日新北裁罰字第1095233512號函可稽（原
    審卷第95至98頁），自不足採為有利被告之認定。又被告及
    其辯護人聲請勘驗行車紀錄器以釐清事實及肇事責任部分，
    因該行車紀錄器於原審已經勘驗而無疑義，即無重複勘驗之
    必要，另又聲請傳喚證人即警員陳家豪，欲證明其製作被告
    談話紀錄表之過程，因警員陳家豪並非現場目擊者，且所聲
    請之待證事實與本案無關，亦無調查之必要，均併此敘明。
　㈤綜上所述，本件事證明確，被告過失傷害犯行堪以認定，應
    依法論科。　
二、論罪科刑及撤銷原判決之說明
  ㈠核被告所為，係犯刑法第284條第1項前段之過失傷害罪。被
    告以一過失駕駛行為，同時致被害人徐○倫、丙○○、甲○○、
    乙○○等四人受有傷害，為同種之想像競合犯，應依刑法第55
    條規定，從一重處斷。
　㈡按刑法第62條所謂自首，祇以犯人在其犯罪未發覺前，自行
    向該管公務員申告其犯罪事實，而接受裁判為已足，至於對
    其犯罪事實有所主張或辯解者，係被告辯護權之行使，不能
    僅據此之一端即謂被告無接受裁判意思。經查，本件事故發
    生後，報案人或勤指中心轉來資料並未報明肇事人姓名，處
    理人員前往現場處理時，被告在場，並當場承認為APP-3005
    號自用小客車駕駛人，並於同日在新北市政府警察局金山分
    局交通分隊接受警方調查等情，有警製道路交通事故肇事人
    自首情形紀錄表在卷可按（偵卷第55頁），且之後於偵查及
    審理時均遵期到庭接受裁判，即合於自首之要件。惟自首減
    刑之規定係為使犯罪事實易於發覺以節省國家刑事追訴之勞
    費併獎勵行為人之悔改認過而設，然自首之動機不一而足，
    有出於內心悔悟者，亦有因情勢所迫或預期邀獲減刑寬典者
    ，一律必減其刑，難符公平，故現行刑法第62條前段採得減
    主義，而非必減，委由裁判者視具體情況決定減輕其刑與否
    。查本件被告固然坦承其為在場A車之駕駛人，但因本件交
    通事故中A、B、C三輛車各為何人駕駛之事實，依據現場客
    觀跡證已然明確，被告有無坦承其為A車駕駛人一事，對於
    使犯罪事實易於發覺以節省國家刑事追訴之勞費程度本即有
    限，又爭辯肇事責任歸屬、比例一事雖可評價為合法辯護（
    解）權之行使，但被告無視卷內客觀明證，爭辯現場銀灰色
    自用小客車並非其駕駛之A車，並無逆向云云，曲解事實之
    舉已逾越訴訟上合理辯解權之行使，難認有認過之心，與刑
    法對於自首者予以寬減其刑之制度旨趣不符，故本院認不因
    自首而予減輕其刑。
　㈢原審以被告犯刑法第284條第1項前段之過失傷害罪，並依想
    像競合犯之規定從一重處斷而予以論罪科刑，固非無見，惟
    原審認被告始終否認為本件車禍事故之肇事者，不合於自首
    要件，但被告於警詢之初即已坦承其為APP-3005號自用小客
    車駕駛人，被告於本案仍合於自首，至於得否減輕其刑，另
    當別論，原審未區分是否合於自首之要件與得否減輕其刑，
    此部分之認定難謂妥適。被告上訴否認犯罪雖無可採，但原
    判決有上揭可議之處，即無可維持，應由本院撤銷改判。
　㈣爰以行為人之責任為基礎，審酌被告駕駛自用小客車無故逆
    向侵入對向車道之過失情節嚴重，導致告訴人徐○倫、乙○○
    及被害人許○芬、甲○○多人受傷，應予非難；且其雖坦承為A
    車之駕駛者，但犯後無視行車紀錄器等明證，猶於審理時曲
    解事實，非但未與告訴人等人商談賠償事宜，甚且反指其等
    為詐騙集團，告訴人等迄今損害未能獲得彌補，被告犯後態
    度不佳，然本件係被告提起上訴，量刑受刑事訴訟法第370
    條第1項不利益變更禁止原則之限制，併審酌被告自述之學
    歷、經濟勉持之生活狀況、素行等一切情狀，量處如主文第
    2項所示之刑，並諭知易科罰金之折算標準。
據上論斷，第369條第1項段、第364條、第299條第1項前段，刑
法第284條第1項前段，第55條、第41條第1項前段，刑法施行法
第1條之1第1項，判決如主文。
本案經檢察官吳美文提起公訴，檢察官王正皓到庭執行職務。
中　　華　　民　　國　　110 　年　　9 　　月　　15　　日
                  刑事第六庭  審判長法　官  劉方慈
                                    法　官  曹馨方
                                    法　官  許曉微
以上正本證明與原本無異。
不得上訴。
                                    書記官  徐仁豐
中　　華　　民　　國　　110 　年　　9 　　月　　15　　日
附錄：本案論罪科刑法條全文
中華民國刑法第284條
因過失傷害人者，處 1 年以下有期徒刑、拘役或 10 萬元以下
罰金；致重傷者，處 3 年以下有期徒刑、拘役或 30 萬元以下
罰金。